臺灣高雄地方法院刑事裁定　　　　　　 100年度選訴字第81號
公　訴　人　臺灣高雄地方法院檢察署檢察官
被　　　告　黃天煌
選任辯護人　林石猛律師
　　　　　　李衣婷律師
上列被告因違反公職人員選舉罷免法案件，經檢察官提起公訴（
99年度選偵字第68號、第250 號、100 年度選偵字第25號、第39
號），本院裁定如下：
    主  文
本件公訴以起訴書犯罪事實欄記載關於被告黃天煌涉犯貪污治罪
條例第六條第一項第四款之犯罪事實而予起訴部分駁回。
    理  由
一、按提起公訴，應於起訴書內記載犯罪事實及證據並所犯法條
    ；起訴或其他訴訟行為，於法律上必備之程式有欠缺而其情
    形可補正者，法院應定期間，以裁定命其補正，刑事訴訟法
    第264 條第2 項第2 款及同法第273 條第6 項分別定有明文
    。又刑事訴訟法第264 條第2 項關於起訴書程式之規定，旨
    在界定起訴之對象，亦即審判之客體，並兼顧被告行使防禦
    權之範圍，其中屬於絕對必要記載事項之犯罪事實，係指犯
    罪構成要件之具體事實；苟起訴書所記載之犯罪事實與其他
    犯罪不致相混，足以表明其起訴之範圍者，即屬已經起訴之
    事項（最高法院95年度臺上字第2096號判決參照）。次按檢
    察官就被告犯罪事實，應負舉證責任，並指出證明之方法；
    法院於第一次審判期日前，認為檢察官指出之證明方法顯不
    足認定被告有成立犯罪之可能時，應以裁定定期通知檢察官
    補正，逾期未補正者，得以裁定駁回起訴，刑事訴訟法第16
    1 條第1 項、第2 項亦有明文規定。準此，檢察官就被告犯
    罪事實既負有舉證責任（形式舉證責任），並有指出證明方
    法之義務（實質舉證責任），則於起訴書之證據欄，自應就
    犯罪事實欄之各個待證構成要件事實，分別具體指出證明之
    方法，以明其是否已盡舉證之責，蓋法院在第一次審判期日
    前，於行使起訴審查權時，係以檢察官於起訴書所載之證據
    及所指出之證明方法，審查是否有顯不足認定被告有成立犯
    罪之可能，而被告亦係依起訴書所載被訴事實及證據、所犯
    法條，衡量檢察官所舉出之證據及證明方法後，始能為充分
    之防禦準備，亦即刑事訴訟法第161 條第1 項、第2 項規定
    之立法目的，無非在確保檢察官之舉證責任，防止濫行起訴
    ，基於保障人權之立場，允宜慎重起訴，以免被告遭受不必
    要之訟累，並使無罪推定之基本原則得以貫徹。而檢察官舉
    證責任之內涵，除應盡提出證據之形式舉證責任外，尚負「
    指出證明之方法」之義務，此「指出證明之方法」，應包括
    「指出調查之途徑」、「與待證事實之關聯」及「證據之證
    明力」等事項（最高法院91年度第4 次刑事庭會議決議參照
    ）。
二、再按「檢察官對被告犯罪事實應負舉證責任，並指出證明之
    方法，係指檢察官除應就被告之犯罪事實負提出證據之責任
    外，並應負說服之責任，使法官確信被告犯罪構成事實之存
    在。而法院於第一次審判期日前，審查檢察官起訴或移送併
    辦意旨及全案卷證資料，依客觀之論理與經驗法則，從形式
    上審查，即可判斷被告顯無成立犯罪之可能者，…，例如：
    僅以被害人之陳述為唯一證據即行起訴…，均應以裁定定出
    相當合理之期間通知檢察官補正證明方法。」法院辦理刑事
    訴訟案件應行注意事項第95點第1 項定有明文。又前述刑事
    訴訟法第161 條第2 項雖僅就「證明方法」而為規定，但此
    當以起訴事實已有構成犯罪之可能為前提，而此前提之存否
    則須其提出之證明方法能予確保被告犯罪成立之可能為必要
    ，是縱令檢察官以被告所為之犯行應成立裁判上一罪，亦無
    礙其就各該犯罪事實所負有之舉證責任，先予敘明。
三、本件檢察官以被告黃天煌違反公職人員選舉罷免法罪嫌提起
    公訴，於起訴書證據並所犯法條欄固僅記載被告黃天煌涉犯
    為公職人員選舉罷免法第102 條第1 項第1 款為起訴罪名，
    然就其犯罪事實欄（詳附件）關於被告黃天煌「乃依法令服
    務於地方自治團體而具有法定職務權限之公務員…」等語之
    記載，既非前開罪名之構成要件要素，復據與後文連結略以
    「…乃於99年7 月至9 月間指示大寮鄉公所社會課承辦員簽
    請核辦上開補助案…明知依『高雄縣人民團體補助標準計畫
    』…竟仍違反上開規定，分別批示核准3 萬元至16萬元不等
    之金額…二…簡勝美利用上開違法補助之經費，於…」等語
    ，除已顯現其指摘被告黃天煌之犯罪事實，除上開列載之罪
    名外，尚有貪污治罪條例第六條第一項第四款規定，公務員
    對於主管或監督之事務，明知違背法律、法律授權之法規命
    令、職權命令、自治條例、自治規則、委辦規則或其他對多
    數不特定人民就一般事項所作對外發生法律效果之規定，直
    接或間接圖自己或其他私人不法利益，因而獲得利益罪（即
    公務員圖利罪）之適用，依前開說明，自屬已經起訴之事項
    ，然此除未據載明其起訴之罪名外，亦未經指明證明之方法
    ，顯不足認定被告黃天煌就前開所示部分有成立貪污治罪條
    例第六條第一項第四款公務員圖利罪之可能，嗣經本院於第
    1 次審判期日前，裁定通知檢察官應於10日內，連同起訴書
    漏未檢附之附表部分一併補正，並於100 年3 月28日送達於
    檢察官，有送達證書在卷可憑，嗣除據檢察官於100 年4 月
    1 日以雄檢泰朝100 選偵25字第034056號函，檢附已經增添
    附表之起訴書補正於本院外，仍未據於期限內補正其前開起
    訴罪名之法條，遑論指明其證明被告此部分犯罪之方法，本
    院認應駁回被告黃天煌如前開起訴書所載部分犯罪之公訴，
    爰裁定如主文所示。至於起訴書指訴被告黃天煌其他另涉犯
    違反公職人員選舉罷免法部分，則另行審結，併此敘明。
四、依刑事訴訟法第161 條第2 項，裁定如主文。
中    華    民    國   100    年    11    月    22    日
            刑事第十九庭  審判長法  官  陳志銘
                                法  官  林幸頎
                                法  官  陳松檀
以上正本證明與原本無異。
如不服本裁定，應於送達後5日內，向本院提出抗告狀。
中    華    民    國   100    年    11    月    22    日
                                書記官  洪季杏
【附件】
臺灣高雄地方法院檢察署檢察官起訴書
                                     99年度選偵字第68號
                                     99年度選偵字第250號
                                     100年度選偵字第25號
                                     100年度選偵字第39號
    被      告  黃天煌  男  48歲（民國○○年○月○○日生）
                        住高雄市○○區○○里○○街12之2
                        號
                        國民身分證統一編號：Ｚ000000000號
    選任辯護人  林石猛律師
                李衣婷律師
    被      告  簡勝美  男  71歲（民國○○年○○月○○日生）
                        住高雄市○○區○○里○鄰○○路56
                        號
                        國民身分證統一編號：Ｚ000000000號
上列被告因違反公職人員選舉罷免法案件，已經偵查終結，認應
該提起公訴，茲將犯罪事實及證據並所犯法條分敘如下：
         犯罪事實
一、黃天煌為高雄縣大寮鄉第15屆鄉長（任期自民國95年3月1日
    起至99年12月24日止），乃依法令服務於地方自治團體而具
    有法定職務權限之公務員，並登記參選99年11月27日舉辦之
    高雄縣市合併後高雄市第1屆第11選區（大寮區、林園區）
    市議員，為求順利當選市議員，明知大寮鄉鄉公所於99年重
    陽節已有發放65歲以上老人敬老金新台幣300元，高雄縣政
    府亦已發放敬老金600元，且更明知審計部臺灣省高雄縣審
    計室辦理高雄縣各鄉鎮市民國94年度總決算及95年度財務收
    支抽查所發現共同性缺失事項，依審計部台灣省高雄縣審計
    室於96年2月16日以審高縣二字第0960000346號函知高雄縣
    政府，高雄縣政府並將相關共同性缺失暨建議改善事項函知
    大寮鄉公所，認確有審計室所述之缺失，並由大寮鄉鄉公所
    主計室主任楊政修於96年3月間將檢討改進之相關意見於簽
    呈中，呈請黃天煌核章；嗣黃天煌為順利當選高雄市議員，
    竟基於對選舉區內之團體假借捐助名義行求、交付財物，使
    其團體構成員為投票權一定行使之犯意，利用如附表所示之
    大寮鄉內坑村等10村之社區發展協會函請大寮鄉公所提供經
    費補助各該協會辦理重陽節慶祝活動之機會，乃於99年7至9
    月間指示大寮鄉公所社會課承辦員簽請核辦上開補助案，送
    該所主計室會簽，經主計室主任洪清忠於各補助案簽註「依
    據審計室96年2月16日審高二字第096000346號函示補助民間
    團體補助金以每年二萬元為原則，如以補助民間團體聯誼餐
    會或旅遊活動等消耗性支出，扭曲政府機關有限資源之配置
    ，並排擠基層建設經費」等意見後，再送黃天煌決行。詎黃
    天煌明知依「高雄縣人民團體補助標準計畫」第3點1款及第
    5條分別規定「一般性活動補助：以每依年度補助金額上限
    新臺幣貳萬元整為原則」及「補助項目：凡餐會、旅費(旅
    遊性質)、獎品等項目一律不予補助」，且上開簽呈均經主
    計室加註上開意見加以提醒，竟仍違反上開規定，分別批示
    核准補助3萬元至16萬元不等之金額(合計共70萬元)予各該
    社區發展協會(核准補助金額詳如附表所示)，而以假借捐助
    名義，補助上開協會致贈禮品予65歲以上之人或辦理餐會宴
    請各該村之民眾，而使其投票支持被告。嗣上開內坑、拷潭
    、翁園、大寮及昭明社區發展協會於99年10月間以大寮鄉公
    所補助款辦理餐會活動時，黃天煌亦出席餐會，並穿著市議
    員競選背心，上台致詞，藉機向出席餐會之選民拜票請求支
    持，以影響選民之投票意向。
二、簡勝美為高雄縣大寮鄉「拷潭社區發展協會」理事長，簡勝
    美並登記為高雄直轄市第一屆拷潭里里長參選人，為求順利
    當選，竟基於投票行賄罪之犯意，簡勝美以「拷潭社區發展
    協會」辦理重陽節慶祝活動、舉辦30桌宴席之計畫，函文大
    寮鄉公所要求補助經費，該函文經大寮鄉公所社會科及主計
    室受理後，主計室簽陳意見略以「依據審計室96年2月16日
    審高二字第096000346號函示補助民間團體補助金每年以2萬
    元為原則，如以補助民間團體聯組餐會旅遊活動等消耗性支
    出，扭曲政府機關有限資源之配置，並排擠基層建設經費。
    」，惟黃天煌仍亦基於犯罪事實一所示之犯意，在簽呈中批
    示以「補助壹拾貳萬元」經費補助，嗣簡勝美利用上開違法
    補助之經費，於99年10月16日晚間，在大寮鄉拷潭村保福宮
    （拷潭村拷潭路35號）前廣場，宴請包含王陳罔好、王國勝
    、簡仁泰、邱家成、簡梁玉嫌、簡謝素娥、吳秀蕊、王政得
    、王文濱、王米卿、簡賜文、簡委明、王清貴等非60歲以上
    老人之選民（以上13人另依職權為不起訴處分），總計30桌
    共計約300名選民，以尋求支持，籍此對於有投票權之人交
    付賄賂，以影響與會之選民於前開里長選舉，將選票支持簡
    勝美，而為一定之行使。
三、案經本檢察官指揮法務部調查局高雄市調查處、屏東縣調查
    站、南部地區機動工作站及高雄市政府警察局林園分局移送
    偵辦。
         證據並所犯法條
一、證據及待證事實一覽表：
（一） 犯罪事實一部分：
┌──┬────────────┬────────────────────┐
│編號│  證                據  │ 待          證          事          實 │
├──┼────────────┼────────────────────┤
│1   │被告黃天煌之供述。      │承認犯罪事實一之事實，惟辯稱補助係鄉長之│
│    │                        │權責，「高雄縣人民團體補助標準計劃」對大│
│    │                        │寮鄉無拘束力，有看到簽呈上所加註意見，認│
│    │                        │只是建議性原則。                        │
├──┼────────────┼────────────────────┤
│2   │證人林秀米之證詞。      │(1)依「高雄縣人民團體補助標準計劃」規定，│
│    │                        │  附表所示之申請案皆不得補助。          │
│    │                        │(2)附表所示之申請案皆由被告黃天煌所裁示。│
│    │                        │(3)大寮鄉公所就社政業務社會福利--獎補助項│
│    │                        │  下酌予補助原編列預算為50萬元，99年6月 │
│    │                        │  追加50萬元之事實。                    │
├──┼────────────┼────────────────────┤
│3   │證人洪清忠之證詞。      │(1)被告對如附表所示之補助案，補助人民團體│
│    │                        │  辦餐會、贈送水果之決定不恰當。        │
│    │                        │(2)附表所示之申請案皆由黃天煌所裁示。    │
│    │                        │(3)大寮鄉公所就社政業務社會福利--獎補助項│
│    │                        │  下酌予補助原編列預算為50萬元，99年6月 │
│    │                        │  追加50萬元之事實。                    │
│    │                        │(4)審計部於96年間進行業務抽查時，大寮鄉鄉│
│    │                        │  長即是黃天煌。                        │
├──┼────────────┼────────────────────┤
│4   │(1)證人李亮然之證詞。    │(1)99年4月間擔任光武社區發展協會理事長， │
│    │(2)高雄縣光武社區發展協會│  並參選光武里里長。                    │
│    │  函、辦理重陽節慶祝活動│(2)於99年10月9日辦理如附表編號8所示之餐會│
│    │  計劃書、收據各1紙、照 │(3)辦理敬老餐會後向大寮鄉公所申請5萬元補 │
│    │  片數張。              │  助之事實。                            │
├──┼────────────┼────────────────────┤
│5   │(1)證人王詮詳之證詞。    │(1)99年間擔任內坑社區發展協會理事長。    │
│    │(2)高雄縣內坑社區發展協會│(2)於99年10月10日辦理如附表編號1所示之餐 │
│    │  函、辦理重陽節慶祝活動│  會                                    │
│    │  計劃書、收據各1紙、照 │(3)辦理敬老餐會後向大寮鄉公所申請16萬元補│
│    │  片數張。              │  助之事實。                            │
├──┼────────────┼────────────────────┤
│6   │(1)證人邱政治之證詞。    │(1)99年間擔任琉球社區發展協會理事長。    │
│    │(2)高雄縣琉球社區發展協會│(2)於99年10月25日辦理如附表編號3所示之餐 │
│    │  函、辦理重陽節慶祝活動│  會                                    │
│    │  計劃書各1紙。         │(3)於99年8月份打電話給黃天煌爭取上開補助 │
│    │                        │  經費，黃天煌承諾給予補助之事實。      │
│    │                        │(4)辦理敬老餐會後向大寮鄉公所申請9萬8000 │
│    │                        │  元補助，但鄉公所只答應補助3萬元之事實 │
│    │                        │  。                                    │
│    │                        │(5)敬老餐會並未舉辦，伊也未向鄉公所領取上│
│    │                        │  開補助。                              │
├──┼────────────┼────────────────────┤
│7   │(1)證人許文龍之證詞。    │(1)99年間擔任翁園社區發展協會理事長，由翁│
│    │(2)高雄縣翁園社區發展協會│  園村村長蔡安村擔任總幹事，蔡安村並參選│
│    │  函、辦理重陽節慶祝活動│  翁園里里長之事實。                    │
│    │  計劃書、收據各1紙、照 │(2)於99年10月2日辦理如附表編號6所示之餐會│
│    │  片數張。              │(3)由蔡安村向黃天煌爭取上開補助經費，黃天│
│    │                        │  煌承諾給予補助之事實。                │
│    │                        │(4)辦理敬老餐會後向大寮鄉公所申請9萬元補 │
│    │                        │  助之事實。                            │
│    │                        │(5)辦理餐會當天黃天煌有穿著競選市議員之背│
│    │                        │  心，親自到場致意之事實。              │
├──┼────────────┼────────────────────┤
│8   │(1)證人張簡助昇之證詞。  │(1)99年間擔任昭明社區發展協會理事長，伊並│
│    │(2)高雄縣昭明社區發展協會│  參選昭明里里長之事實。                │
│    │  函、辦理重陽節慶祝活動│(2)於99年10月16日辦理如附表編號10所示之餐│
│    │  計劃書、收據各2紙、照 │  會                                    │
│    │  片數張。              │(3)伊向黃天煌爭取上開補助經費補助之事實。│
│    │                        │(4)辦理敬老餐會後向大寮鄉公所申請13萬元補│
│    │                        │  助，鄉公所補助3萬元之事實。           │
│    │                        │(5)辦理餐會當天黃天煌有穿著競選市議員之背│
│    │                        │  心，親自帶2名助選員到場致意之事實。   │
├──┼────────────┼────────────────────┤
│9   │(1)證人吳蹜囊之證詞。    │(1)99年間擔任後庄社區發展協會理事長之事實│
│    │(2)高雄縣後庄社區發展協會│  。                                    │
│    │  函、辦理重陽節慶祝活動│(2)於99年10月15日辦理如附表編號2所示之餐 │
│    │  計劃書、收據各1紙、照 │  會                                    │
│    │  片數張。              │(3)辦理敬老餐會後向大寮鄉公所申請5萬元補 │
│    │                        │  助之事實。                            │
├──┼────────────┼────────────────────┤
│10  │(1)證人蘇添福之證詞。    │(1)99年間擔任溪寮社區發展協會理事長，並參│
│    │(2)高雄縣溪寮社區發展協會│  選光武里里長。                        │
│    │  函、辦理重陽節慶祝活動│(2)於99年9月22日辦理如附表編號4所示之活動│
│    │  計劃書、收據各1紙、照 │  ，贈送老人單價300元之柚子禮盒共200份之│
│    │  片數張。              │  事實。                                │
│    │                        │(3)於99年8月間某日，向黃天煌爭取上開補助 │
│    │                        │  經費，黃天煌承諾給予補助之事實。      │
│    │                        │(4)發放柚子禮盒後向大寮鄉公所申請5萬元補 │
│    │                        │  助之事實。                            │
├──┼────────────┼────────────────────┤
│11  │(1)證人林正和之證詞。    │(1)99年1月間擔任大寮社區發展協會理事長， │
│    │(2)高雄縣大寮社區發展協會│  前任理事長是大寮村村長陳忠慶，陳忠慶並│
│    │  函、辦理重陽節慶祝活動│  參選大寮里里長之事實。                │
│    │  計劃書、收據各1紙、照 │(2)於99年10月17日辦理如附表編號7所示之餐 │
│    │  片數張。              │  會                                    │
│    │                        │(3)由大寮村村長陳忠慶向黃天煌爭取上開補助│
│    │                        │  經費補助之事實。                      │
│    │                        │(4)辦理敬老餐會後向大寮鄉公所申請5萬元補 │
│    │                        │  助之事實。                            │
│    │                        │(5)辦理餐會當天黃天煌有穿著競選市議員之背│
│    │                        │  心，親自到場致意之事實。              │
├──┼────────────┼────────────────────┤
│12  │(1)證人許世川之證詞。    │(1)99年間擔任江山社區發展協會理事長，許世│
│    │(2)高雄縣溪寮社區發展協  │  川並參選江山里里長之事實。            │
│    │  會函、辦理重陽節慶祝活│(2)於99年10月16日辦理如附表編號9所示之餐 │
│    │  動計劃書、收據各1紙、 │  會                                    │
│    │  照片數張。            │(3)辦理敬老餐會後向大寮鄉公所申請7萬元由 │
│    │                        │(4)辦理餐會當天黃天煌有親自到場致意之事實│
├──┼────────────┼────────────────────┤
│13  │高雄縣大寮鄉公所補助人民│證明全部犯罪事實                        │
│    │團體99年度重陽節敬老活動│                                        │
│    │明細表、受補助各社區發展│                                        │
│    │協會基本資料各1紙       │                                        │
├──┼────────────┼────────────────────┤
│14  │高雄縣大寮鄉公所函（高雄│證明全部犯罪事實                        │
│    │市區會字第100001372號） │                                        │
│    │審計部臺灣省高雄縣審計室│                                        │
│    │辦理高雄縣各鄉鎮市民國94│                                        │
│    │年度總決算及95年度財務收│                                        │
│    │支抽查所發現共同性缺失事│                                        │
│    │項1份                   │                                        │
└──┴────────────┴────────────────────┘
（二） 犯罪事實二部分：
┌──┬────────────┬────────────────────┐
│編號│  證                據  │ 待          證          事          實 │
├──┼────────────┼────────────────────┤
│ １ │(1)被告簡勝美之供詞。    │(1)99年間擔任拷潭社區發展協會理事長，並參│
│    │(2)高雄縣拷潭社區發展協  │  選拷潭里里長。                        │
│    │  會函、辦理重陽節慶祝  │(2)於99年10月16日辦理如附表編號5所示之餐 │
│    │  活動計劃書、收據各1紙 │  會                                    │
│    │  、照片數張。          │(3)辦理敬老餐會後向大寮鄉公所申請12萬元補│
│    │                        │  助之事實。                            │
│    │                        │(4)辦理餐會當天黃天煌有親自到場致意之事實│
├──┼────────────┼────────────────────┤
│    │證人王陳麗珺、王謝罔好、│(1)曾於99年10月16日參加簡勝美舉辦之「大寮│
│    │王國勝、簡仁泰、邱家成、│  鄉拷潭社區發展協會辦理重陽節慶祝活動」│
│    │簡梁玉嫌、簡謝素娥、吳秀│  ，未僅繳任何費用。                    │
│ ２ │蕊、李勝財、陳勃宇、王政│(2)伊非65歲以上之老人。                  │
│    │得、王文濱、王米卿、簡賜│(3)辦理餐會當天黃天煌有親自到場致意之事實│
│    │文、簡委明、王清貴之證詞│                                        │
│    │。                      │                                        │
└──┴────────────┴────────────────────┘
二、查大寮鄉鄉公所於被告黃天煌擔任鄉長任內，於95年度之前
    即發生預算編列之相同問題，其中95年度並遭審計部台灣省
    高雄縣審計室抽查時發覺有前述違法之情事，高雄縣審計室
    並於96年2月16日以審高縣二字第0960000346號函，將相關
    審核意見告知大寮鄉公所，高雄縣政府並於96年3月9日，以
    府主三字第0960059201號函知大寮鄉公所，認確有審計室所
    述之缺失，並由大寮鄉主計室主任楊政修將相關意見於函覆
    審計室之前，呈請被告核章後，以上均有各該函文及共同性
    缺失事項等附卷可證，是被告於99年10月間動支前述預算時
    ，顯然已知違法乃甚為明確。另查本件預算所補助之活動，
    其中敬老餐會活動之補助（主要為餐飲費用）與大寮鄉於重
    陽節發給老人之敬老金300元之活動重複，是顯有重複編列
    預算及補助之情事。被告竟又執意補助如附表所示之協會如
    附表所示之金額，這種一定要將公家預算在自己任內花完，
    為自己日後的選舉謀取利益的心態更可證明，及違法編列之
    情事，其卻執意動支，且金額超出2萬元之限額甚多，是足
    證其係藉此行賄大寮鄉各社區發展協會之犯意甚明。又本件
    被告所支用之前述補助款項與大寮鄉各社區發展協會舉辦之
    敬老餐會活動，被告於活動時穿著「高雄市市議員參選人黃
    天煌」背心上台致詞以尋求在場有投票權會員支持其參選市
    議員等情，此業有照片數張在卷足憑。更可認定被告確藉由
    公家經費補助社區發展協會名義以行賄選之實，已堪認定。
    另被告簡勝美假藉辦理敬老餐會名義以行賄選之實，業據證
    人王陳麗珺、王謝罔好、王國勝、王國勝、簡仁泰、邱家成
    、簡梁玉嫌、簡謝素娥、吳秀蕊、李勝財、陳勃宇、王政得
    、王文濱、王米卿、簡賜文、簡委明、王清貴之證詞皆已供
    述明確外，核與有相關核銷單據及公文、警方於99年10月16
    日至拷潭社區發展協會所舉辦之敬老餐會活動現場蒐證所拍
    攝之照片，可發現上開證人並非65歲以之老人，可證明被告
    簡勝美係藉由公家經費補助拷潭鄉社區發展會之款項以達行
    賄選之實，已堪認定。
三、核被告黃天煌所為係犯公職人員選舉罷免法第102條第1項第
    1款之對於該選舉區內之團體，假借捐助名義，交付財物，
    使其團體或機構之構成員，為一定之行使罪嫌。被告簡勝美
    所為係犯同法第99條第1項對於有投票權之人，交付賄賂，
    而約其為一定之行使投票權之罪嫌。
四、依刑事訴訟法第251條第1項提起公訴。
     此  致
 臺灣高雄地方法院
中    華    民    國  100    年    2    月    23    日
                                     檢察官  顏郁山
上正本證明與原本無異
中    華    民    國   100    年    3     月    4     日
                                     書記官
附錄本案所犯法條全文
公職人員選舉罷免法第99條
對於有投票權之人，行求期約或交付賄賂或其他不正利益，而約
其不行使投票權或為一定之行使者，處 3 年以上 10 年以下有
期徒刑，得併科新臺幣1 百萬元以上 1 千萬元以下罰金。
預備犯前項之罪者，處 1 年以下有期徒刑。
預備或用以行求期約或交付之賄賂，不問屬於犯人與否，沒收之
。
犯第 1 項或第 2 項之罪，於犯罪後六個月內自首者，減輕或免
除其刑；因而查獲候選人為正犯或共犯者，免除其刑。
犯第 1 項或第 2 項之罪，在偵查中自白者，減輕其刑；因而查
獲候選人為正犯或共犯者，減輕或免除其刑。
公職人員選舉罷免法第102條
有下列行為之一者，處 1 年以上 7 年以下有期徒刑，併科新臺
幣 1 百萬元以上 1 千萬元以下罰金：
一、對於該選舉區內之團體或機構，假借捐助名義，行求期約或
    交付財物或其他不正利益，使其團體或機構之構成員，不行
    使投票權或為一定之行使。
二、以財物或其他不正利益，行求期約或交付罷免案提議人或連
    署人，使其不為提議或連署，或為一定之提議或連署。
預備犯前項之罪者，處 1 年以下有期徒刑。
預備或用以行求期約或交付之賄賂，不問屬於犯人與否，沒收之
。